【裁判字號】    89,台非,316
【裁判日期】    890914
【裁判案由】    偽造有價證券
【裁判全文】
最高法院刑事判決                                八十九年度台非字第三一六號
    上訴人  最高法院檢察署檢察總長
    被  告  甲○○
右上訴人因被告偽造有價證券案件，對於台灣高等法院台南分院中華民國八十七年四
月十七日第二審確定判決（八十六年度上更(一)字第四七二號，起訴案號：台灣台南地
方法院檢察署八十三年度偵字第八四三七、八四五五號），認為違法，提起非常上訴
，本院判決如左：
    主  文
原判決關於違背法令部分撤銷。
    理  由
非常上訴理由稱：「按判決不適用法則或適用不當者，為違背法令，刑事訴訟法第三
百七十八條定有明文。又行使偽造有價證券，以取得票面價值之對價，固不另論詐欺
罪，但如以偽造之有價證券供作擔保或作為新債清償而借款，則其借款之行為，為行
使有價證券以外之另一行為，其間有方法結果關係，應論以詐欺罪之牽連犯，此亦有
最高法院六十二年第一次刑庭庭長會議決定(一)可供查考。本件原判決認定被告竊取李
海量所有，付款人台南市第七信用合作社安中分社，票號ＣＡＮＤ（諒係ＣＡＮＯ之
誤）－0000000號之空白支票一紙，盜蓋李海量名義之印章於上開支票之發票
人欄，偽填發票日（民國）八十三年四月三十日，面額新台幣（下同）二十萬元後，
持向黃姿容調借二十萬元，俟黃姿容提示遭退票，始知受騙等情，因而適用刑法第三
百二十條第一項、第二百零一條第一項、第五十五條及其他相關法條，從一重論處被
告罪刑，雖非無見。惟查被告偽造有價證券後，又持以向黃姿容借款，其借款之行為
，顯係行使偽造有價證券以外之另一行為，且其間有方法結果關係，應論以詐欺罪之
牽連犯，乃原判決竟以行使偽造有價證券使人交付財物，本含有詐欺性質，不另論詐
欺罪云云，揆諸首揭說明，原判決自屬違背法令。案經確定，爰依刑事訴訟法第四百
四十一條、第四百四十三條，提起非常上訴，以資糾正。」等語。
本院按：判決不適用法則者，為違背法令，刑事訴訟法第三百七十八條定有明文。又
行使偽造有價證券，以取得票面價值之對價，固不另論詐欺罪，但如以偽造之有價證
券供作擔保或作為新債清償而借款，則其借款之行為，為行使有價證券以外之另一行
為，其間有方法結果關係，應論以詐欺罪之牽連犯。本件原判決認定，被告甲○○意
圖為自己不法之所有，於八十三年四月二十日下午二時許，在台南市○○街○段一四
七號，竊取李海量所有以台南市第七信用合作社安中分社為付款人，票號ＣＡＮ0－
0000000號之空白支票一紙，並盜蓋李海量之印章，用以偽造八十三年四月三
十日期，面額二十萬元之支票一紙。旋於八十三年四月二十七日，在台南市○○○街
四十四巷十八號二樓之二，持向黃姿容調借二十萬元。依其認定之事實，被告除竊取
空白支票外，進而偽造該支票，並持以行使，作為新債清償而借款詐得金錢，則其借
款之行為，為行使偽造有價證券以外之另一行為，所犯竊盜、偽造有價證券、詐欺三
罪之間，有方法結果之牽連關係，應從一重之偽造有價證券罪處斷。乃原判決竟認，
被告行使偽造有價證券使人交付財物，本含有詐欺性質，不另論詐欺罪，而僅論以竊
盜罪及偽造有價證券罪之牽連犯，自有判決不適用法則之違背法令。案經確定，非常
上訴意旨執以指摘，洵有理由，惟原判決尚非不利於被告，應由本院僅將原判決關於
違背法令部分撤銷，以資糾正。
據上論結，應依刑事訴訟法第四百四十七條第一項第一款前段，判決如主文。
中      華      民      國    八十九    年      九      月     十四     日
                              最高法院刑事第十二庭
                                  審判長法官  陳  炳  煌
                                        法官  陳  正  庸
                                        法官  陳  世  雄
                                        法官  徐  文  亮
                                        法官  吳  信  銘
      右正本證明與原本無異
                                              書  記  官
中      華      民      國    八十九    年      九      月     二十     日


司法院資訊處製作；財團法人民間司法改革基金會備份。
